【裁判字號】    98,簡上,28
【裁判日期】    980225
【裁判案由】    詐欺
【裁判全文】
臺灣板橋地方法院刑事判決              98年度簡上字第28號
上  訴  人
即  被  告  丁○○
選任辯護人  黃建霖律師
上列上訴人即被告因詐欺案件，不服本院於中華民國97年12月10
日以97年度簡字第10110 號所為之第一審判決（聲請簡易判決處
刑案號：臺灣板橋地方法院檢察署97年度偵字第28552 號、第29
088 號），提起上訴，本院管轄之第二審合議庭判決如下：
    主  文
上訴駁回。
丁○○緩刑參年。
    事實及理由
一、本案經本院審理結果，認第一審以上訴人即被告丁○○罪證
    明確，適用刑事訴訟法第449 條第1 項前段、第3 項、刑法
    第339 條第1 項、第30條第1 項前段、第2 項、第55條、第
    41 條 第1 項前段、刑法施行法第1 條之1 第1 項、第2 項
    前段等規定，並審酌被告提供上開帳戶供他人詐欺取財，助
    長詐騙財產犯罪之風氣，致使執法人員難以追查正犯之真實
    身分，增加被害人尋求救濟之困難，擾亂金融交易往來秩序
    ，危害社會正常交易安全甚鉅，且造成3 位被害人損失共計
    新臺幣9 萬4088元，情節非輕，惟念及被告無前科紀錄（見
    卷附臺灣高等法院被告前案紀錄表），素行良好，兼衡被告
    之品行、生活狀況、智識程度、犯罪之動機、目的、手段、
    犯罪後之態度等一切情狀，量處拘役五十日，如易科罰金，
    以新臺幣一千元折算一日，其認事用法均無違誤，量刑亦屬
    妥適，應予維持，並引用第一審刑事簡易判決記載之事實、
    證據及理由（如附件）。
二、被告上訴意旨略以：伊係因長期失業，急欲求得收入穩定之
    工作，提供提款卡及密碼，係因求職時，企業主之要求而交
    付，因擔任接送司機，須向客戶收取費用，公司十分注重應
    徵者之信用狀況，應徵者須提供銀行存摺影本、提款卡及密
    碼，由公司存入款項乙筆，如隔日未遭扣款，伊即可開始上
    班，並無幫助他人犯罪之故意或不確定故意，為此提起上訴
    云云。然查：
（一）被告於97年8 月28日上午11時30分許，在林口長庚醫院對
      面之統一超商前，將其所有上揭玉山銀行帳戶存摺影本、
      提款卡與密碼交付予真實姓名年籍均不詳自稱「陳先生」
      之事實，業據被告於警詢、偵查及本院審理時坦承不諱，
      並有玉山銀行蘆洲分行97年9 月11日、同年10月30日玉山
      蘆洲字第0970910001號、第0971029001號函及其檢附開戶
      資料、存戶交易明細表在卷可佐，應堪認定。又本案被害
      人戊○○、乙○○、己○○則分別於97年8 月28日18時47
      分許、同年月日21時許、同年月日21時30分許，經由詐欺
      集團以先前電視購物之交易程序有誤，需至提款機操作取
      消云云為由，使上開被害人等陷於錯誤，並依指示於附表
      所示時間將附表所示之款項（轉帳手續費不計）匯入被告
      丁○○之上開玉山銀行帳戶內，旋即遭提領一空之事實，
      亦據上開被害人等於警詢時指訴、證述綦詳，並有中華郵
      政、第一銀行自動櫃員機交易明細表一份、玉山銀行函覆
      之帳號交易明細等文件在卷可憑，渠等人指訴堪信為真，
      足見被告之上開帳戶確由犯罪集團使用，假藉名義，詐騙
      被害人將金錢匯入無訛。
（二）按金融存摺及提款卡事關個人財產權益之保障，其專有性
      甚高，除非本人或與本人親密關係者，難認有何理由可自
      由流通使用該存摺或提款卡，且一般人均有妥為保管及防
      止他人任意使用之認識，縱特殊情況偶須交付他人使用，
      亦必深入瞭解他人用途暨其合理性，始予提供；又今日社
      會，利用人頭帳戶供作詐欺取財犯罪工具，迭有所聞，亦
      經傳播媒體廣為報導，一般人對此應無不知之理，自可預
      見向其收受帳戶存摺影本及提款卡之人可能利用其所提供
      之金融機構帳戶供作詐騙他人匯入款項之用，以達隱瞞資
      金流向之目的。本案被告雖稱其交付存摺影本、提款卡及
      密碼與不知名男子「陳先生」係為應徵工作之徵信云云。
      然被告係因見報紙廣告應徵司機工作，以電話與自稱「陳
      先生」之人聯絡後，沒有去過「陳先生」營業地點或是應
      徵之公司行號，即決定將上開玉山蘆洲分行帳戶存摺影本
      、金融卡、密碼等交予該「陳先生」，業據被告本院審理
      時供述在卷（見本院98年2 月11日審判筆錄第5 頁反面）
      ，被告既無法陳明「陳先生」之姓名年籍，顯不知該「陳
      先生」之姓名、年籍，竟會信任該「陳先生」所說之存摺
      、金融卡用途，進而率將上開存摺影本、金融卡交予該不
      詳人士，顯違常情。況一般徵信均係查詢銀行，僅需銀行
      帳號即可，提款卡及提款密碼則專為提款使用，乃眾所週
      知之事，且因為工作而收受之款項，則屬公司款項理應存
      入公司帳戶，焉有可能入個人帳戶之情，顯與社會常情不
      符，再既係應徵司機，何以未要求駕照証件？未談論駕駛
      性質及車輛種類？復未至公司行號洽談，反於林口長庚醫
      院對面之統一超商路旁洽談？在在均與常情有違，被告所
      辯，難以採信。
（三）一般於金融機構或郵局開設存款帳戶暨請領存摺及提款卡
      ，係針對個人身分之社會信用而予以資金流通之經濟活動
      ，具有強烈之屬人性格，而金融帳戶為個人理財之工具，
      申請開設並無任何特殊之限制，一般民眾皆得以存入最低
      開戶金額之方式在不同金融機構申請數個存款帳戶使用，
      乃眾所週知之事實，亦為被告所應知，是依一般人之社會
      經驗，若遇他人不自行向金融機構申請存款帳戶，反向他
      人蒐集金融帳戶使用，乃甚為怪異之事，衡情，提供帳戶
      者對於該等帳戶是否係供合法使用，絕無不起疑心之理。
      又以今日社會，利用人頭帳戶供作詐欺取財犯罪工具，迭
      有所聞，亦經傳播媒體廣為報導，被告對此應無不知之理
      ，自可預見向其收受帳戶存摺影本及提款卡之真實姓名年
      籍不詳人士可能利用其所提供之金融機構帳戶供作詐騙他
      人匯入款項之用，藉由將所得資金存入後再行領出之過程
      ，以達到隱瞞資金流向及避免提款行為人身分曝光之目的
      ，而被告貿然將重要且專屬個人之存摺影本及金融卡、密
      碼交予該名不詳人士使用，顯有容任該名不詳人士利用其
      申請開立之銀行帳戶作為詐欺取財犯罪工具發生之本意。
      況被告於檢察官偵查時亦供承：經濟壓力很大，知道錯了
      等語，並於書狀陳述：我是想戶頭裡面又沒有錢，所以也
      不怕他領等語，於本院審理時亦自承當時帳戶僅餘新台幣
      （下同）2 元等語（詳參97年度偵字第29088 號卷第49頁
      、本院卷第4 頁）。再觀諸被告之帳戶於97年6 月21日僅
      餘2 元至97年8 月29日的帳務日前並無任何存提金額，於
      同年8 月28日的交易日（帳務日為29日）22時14分8 秒開
      始至同年月日23時2 分39秒止，密集的有金額匯入並隨即
      提領，最後僅餘48元等情，亦經本院當庭勘驗帳戶明細無
      訛（見本院卷第36頁），益徵被告在不損及自己利益之情
      形下，縱該不詳人士利用其上開帳戶作為詐欺取財犯罪工
      具，亦不違其本意，是其確有幫助他人詐欺取財之不確定
      故意，至為灼然。
（四）綜上所述，本件上訴為無理由，應予駁回。
（五）末查被告前未曾因故意犯罪受有期徒刑以上刑之宣告，有
      臺灣高等法院被告前案紀錄表一份在卷可考，因幼子罹有
      先天性雙側腎盂輸尿管接合處狹窄合併腎水腫及腎功能受
      損，須長期就醫等情，復有台灣大學醫學院附設醫院診字
      第980013715 號診斷證明書、診療單附卷可按，被告因經
      濟壓力很大，一時失慮致罹刑典，堪認被告經此偵審程序
      之教訓，當無再犯之虞，本院審酌上情，認原審判決所宣
      告之刑，以暫不執行為適當，爰併予宣告緩刑三年，以啟
      自新。
（六）辯護人雖另請求向台灣大哥大股份有限公司調取0000 －
      000 －000 號電話之雙向通聯紀錄，以俾證明被告係為應
      徵工作始交付本案帳戶之存摺影本、提款卡及密碼。惟此
      僅能證明被告確有與陳先生電話聯繫，其談話內容無從查
      悉，本院認與其幫助詐欺之不確定故意，並無影響，亦無
      再調查之必要，附此敘明。
據上論斷，應依刑事訴訟法第455 條之1 第1 項、第3 項、第36
8 條、第373 條，刑法第74條第1 項第1 款，判決如主文。
本案由檢察官甲○○、丙○○聲請以簡易判決處刑，經檢察官賴
建如到庭執行職務。
中    華    民    國    98    年    2     月    25    日
                  刑事第三庭  審判長法  官  樊季康
                                    法  官  王綽光
                                    法  官  徐子涵
上列正本證明與原本無異。
不得上訴。
                                    書記官  張桐嘉
中    華    民    國    98    年    2     月    25    日
附錄：本案論罪科刑法條全文
中華民國刑法第339條
（普通詐欺罪）
意圖為自己或第三人不法之所有，以詐術使人將本人或第三人之
物交付者，處5年以下有期徒刑、拘役或科或併科1千元以下罰金
。
以前項方法得財產上不法之利益或使第三人得之者，亦同。
前二項之未遂犯罰之。
   附表：
┌──┬───┬───────┬─────┬──────────┐
│編號│被害人│   匯款時間   │ 匯款金額 │匯入帳戶            │
│    │      │              │(新台幣)  │                    │
├──┼───┼───────┼─────┼──────────┤
│ 一 │戊○○│97年8 月28日22│29,988元及│玉山商業銀行蘆洲分行│
│    │      │時34分許及48分│4,123元   │帳號000000000000號帳│
│    │      │許            │          │戶                  │
├──┼───┼───────┼─────┼──────────┤
│ 二 │乙○○│97年8 月28日22│29,988元  │玉山商業銀行蘆洲分行│
│    │      │時14分許      │          │帳號000000000000號帳│
│    │      │              │          │戶                  │
├──┼───┼───────┼─────┼──────────┤
│ 三 │己○○│97年8 月28日22│29,989元  │玉山商業銀行蘆洲分行│
│    │      │時17分許      │          │帳號000000000000號帳│
│    │      │              │          │戶                  │
└──┴───┴───────┴─────┴──────────┘


司法院資訊處製作；財團法人民間司法改革基金會備份。
